臺灣高等法院臺中分院刑事判決　　　 100年度上訴字第1549號
上　訴　人　臺灣苗栗地方法院檢察署檢察官
被　　　告　黃宜德
上列上訴人因被告偽造文書案件，不服臺灣苗栗地方法院100年
度訴字第215號中華民國100年5月13日第一審判決（起訴案號：
臺灣苗栗地方法院檢察署99年度偵字第6256號），提起上訴，本
院判決如下：
    主  文
上訴駁回。
    理  由
一、依刑事訴訟法第350條、第361條、第362條、第367條規定，
    不服地方法院之第一審判決而上訴者，須提出上訴書狀，並
    應敘述具體理由，為上訴必備之程式；其所提出之書狀未敘
    述上訴理由，或僅曾以言詞陳述上訴理由者，均應於上訴期
    間屆滿後20日內補提理由書於第一審法院。第一審法院經形
    式審查，認逾期未補提上訴理由者，應定期間先命補正；逾
    期未補正者，為上訴不合法律上之程式，應以裁定駁回。倘
    已提出上訴理由，但所提非屬具體理由者，則由第二審法院
    以上訴不合法律上之程式，判決駁回。而所謂具體理由，必
    係依據卷內既有訴訟資料或提出新事證，指摘或表明第一審
    判決有何採證認事、用法或量刑等足以影響判決本旨之不當
    或違法，而構成應予撤銷之具體事由，始克當之（例如：依
    憑證據法則具體指出所採證據何以不具證據能力，或依憑卷
    證資料，明確指出所為證據證明力之判斷如何違背經驗、論
    理法則）；倘僅泛言原判決認定事實錯誤、違背法令、量刑
    失之過重或輕縱，而未依上揭意旨指出具體事由，或形式上
    雖已指出具體事由，然該事由縱使屬實，亦不足以認為原判
    決有何不當或違法者（例如：對不具有調查必要性之證據，
    法院未依聲請調查亦未說明理由，或援用證據不當，但除去
    該證據仍應為同一事實之認定），皆難謂係具體理由，俾與
    第二審上訴制度旨在請求第二審法院撤銷、變更第一審不當
    或違法之判決，以實現個案救濟之立法目的相契合，並節制
    濫行上訴（最高法院97年度臺上字第892號判決意旨可資參
    照）。又理由是否具體，則屬第二審法院審查之範圍，不在
    命補正之列，亦即上訴書狀已記載理由，並有具體之敘述時
    ，其上訴既屬合法，第二審法院固應就其理由之是否可取，
    為實體之審理及判斷；如認其上訴書狀雖記載理由，但並未
    具體敘述時，則無須再命補正，可逕認其上訴不合法，以判
    決駁回之（此有最高法院97年度臺上字第1281號判決意旨可
    參）。
二、檢察官依據被害人胡國富具狀請求，不服原審判決提起上訴
    ，其上訴理由略以：被告黃宜德曾受有期徒刑執行完畢，於
    5年內又故意再犯本件有期徒刑以上之罪，為累犯，且冒用
    被害人胡國富之名義，向不知情之林慧娟租屋使用，使被害
    人胡國富名譽受損，亦未尋求與被害人胡國富達成民事和解
    ，原審僅判處被告有期徒刑3月，實屬過輕等情，因之請求
    本檢察官上訴，經核為有理由云云。
三、經查，按關於刑之量定及緩刑之宣告，係實體法上賦予法院
    得為自由裁量之事項，倘其未有逾越法律所規定之範圍，或
    濫用其權限，即不得任意指摘為違法，此經最高法院著有75
    年臺上字第7033號判例可資參照。原審因被告於準備程序中
    就被訴事實為有罪之陳述，依刑事訴訟法第273條之1規定，
    經合議庭裁定由受命法官獨任進行簡式審判程序，及依刑事
    訴訟法第310條之2準用同第454條有關簡易判決製作之規定
    ，原審判決未敘明「科刑時就刑法第57條或第58條規定事項
    所審酌之情形」（見同法第310條第3款）。然本院審酌被告
    之犯罪動機係為隱匿身分之用，偽造之行為對於被害人胡國
    富、林慧娟造成困擾及損害，及衡酌被告之行為係以偽簽被
    害人胡國富之署押1枚而偽造租貸契約1份，且仍有繳納租金
    ，其手段之惡性非屬嚴重，犯罪後對於上揭犯罪事實復已坦
    白承認，知有悔意等一切情狀，且原審判決並認為被告之行
    為符合累犯應加重之要件，是原審量處有期徒刑3月，並諭
    知如易科罰金，以新臺幣1千元折算1日，應屬適當。又被告
    雖於原審審理期間未與被害人胡富國達成和解，然被害人胡
    國富對此所受之損害賠償，可另以民事訴訟程序請求，且被
    害人胡富國業已向臺灣苗栗地方法院民事庭提起民事訴訟，
    此見聲請檢察官提起上訴狀所載甚明（見臺灣苗栗地方法院
    檢察署100年度請上字第27號卷第1至2頁），是被害人胡國
    富所受之損害仍可受到保障，並不會因原審對被告之上開科
    刑，而無法獲得賠償。且法院對於被告犯罪之量刑，須具體
    斟酌刑法第57條所列全體情形而為量定，尚不得僅以被告尚
    未賠償，即因此可認為對之科以重刑，是以，檢察官上訴意
    旨指原審判決量刑不當云云，尚有誤會。
四、綜上所述，本院依形式上觀察認原審判決認事用法並無違法
    或不當之處，檢察官上訴理由並未依據卷內既有訴訟資料或
    提出新事證，指摘或表明第一審判決有何採證認事、用法或
    量刑等足以影響判決本旨之不當或違法，而構成應予撤銷之
    具體事由，自非屬得上訴第二審之具體理由。依上揭法律規
    定及判決意旨，檢察官提起之第二審上訴不合法律上程式，
    爰不經言詞辯論，判決駁回上訴。
據上論斷，應依刑事訴訟法第367條前段、第372條，判決如主文
。
中    華    民    國   100    年    7     月    29    日
            刑事第十庭  審判長法  官  江  錫  麟
                              法  官  陳      葳
                              法  官  周  瑞  芬
以上正本證明與原本無異。
如不服本判決應於收受送達後十日內向本院提出上訴書狀，其未
敘述上訴之理由者，並得於提起上訴後十日內向本院補提理由書
（均須按他造當事人之人數附繕本）「切勿逕送上級法院」。
                              書記官  廖  婉  菁
中    華    民    國   100    年    7     月    29    日